【裁判字號】    89,上易,1242
【裁判日期】    890428
【裁判案由】    竊盜等
【裁判全文】
臺灣高等法院刑事判決                          八十九年度上易字第一二四二號
    上  訴  人
    即  被  告  乙○○
右上訴人因竊盜等案件，不服臺灣台北地方法院八十八年度易字第二三九０號，中華
民國八十九年二月二十四日第一審判決（起訴案號：台灣台北地方法院檢察署八十八
年偵字第一三二八０號），提起上訴，本院判決如左：
    主  文
原判決撤銷。
乙○○連續竊盜，累犯，處有期徒刑拾月；又偽造署押，足以生損害於公眾及他人，
處有期徒刑月，附表所示偽造「甲○○」之簽名陸枚、指印拾枚均沒收。應執行
有期徒刑壹年，附表所示偽造「甲○○」之簽名陸枚、指印拾枚均沒收。
    事  實
一、乙○○前於民國七十九年間，因犯違反舊藥物藥商管理法及違反舊肅清煙毒條例
    案件，經臺灣臺北地方法院於七十九年十一月二十日，以七十九年度訴字第一七
    四○號分別判處有期徒刑二年及一年，經定應執行有期徒刑二年十月確定，嗣遇
    八十年減刑條例，經臺灣臺北地方法院於八十年一月二十八日，以八十年度聲減
    字第一一○二號裁定，減為有期徒刑二年三月；但乙○○另於八十年間，因違反
    舊藥物藥商管理法及舊麻醉藥品管理條例案件，經臺灣板橋地方法院分別判處有
    期徒刑一年二月及七月，經定應執行有期徒刑一年六月，並經本院於八十年八月
    十三日，以八十年度上訴字第二九八○號判決駁回上訴確定，乃與前開違反舊藥
    物藥商管理條例及違反舊肅清煙毒條例案件，經本院於八十年十月二十一日，以
    八十年聲字第一○二五號裁定，合併裁定應執行有期徒刑三年二月，而於八十二
    年五月八日縮短刑期，假釋出獄，並甫於八十二年九月四日縮刑期滿，執行完畢
    。其仍不知悔改，於八十六年十一月一日十一時許，在臺北縣中和市○○街二八
    六號前，見丙○○所有車牌號碼ＲＹＳ—二一六號（起訴書誤載為ＲＹ—二一六
    號），引擎號碼四ＤＹ—二五一六六八號機車之鑰匙，插於電門之上，乃基於意
    圖為自己之不法所有之概括犯意，竊取前開機車，得手後供己騎用；並為規避員
    警攔檢，旋於竊得機車後不久之某日，賡續上開犯意，竊取鄰居鄭進財所有，停
    放在臺北市○○街五十五巷二十八號前，車牌號碼ＤＨＡ—五八八號機車之車牌
    一面，懸掛於丙○○所有前開機車，嗣於八十七年十二月二十六日二十二時許，
    乙○○騎乘前開機車，行經臺北市○○區○○路與環河南路口，遭警臨檢，當場
    查獲。詎乙○○復為逃避刑責，竟持先前竊得其胞弟甲○○之國民身分證（竊盜
    身分證部分，係親屬間竊盜罪，但未據告訴），分別於八十七年十二月二十六日
    二十二時三十分，及同年月二十七日十六時三十分，接續在臺北市政府警察局保
    安大隊第一中隊初訊，及臺灣臺北地方法院檢察署檢察官偵訊時，冒用甲○○之
    名義應訊，復分別在臺北市政府警察局中正第二分局保安大隊第一中隊偵訊筆錄
    內、指認之鄭志勇口卡內、臺北市政府警察局保安大隊通知本人親友存根二紙內
    、臺灣臺北地方法院檢察署偵字第五三七號偵訊筆錄內，共偽造「甲○○」之簽
    名六枚、按捺指印十三枚（詳如附表），足生損害於甲○○，及檢警機關查緝犯
    罪之正確性，嗣於八十八年三月二日，遭乙○○冒用姓名之甲○○，及具保人施
    關潮到臺灣臺北地方法院檢察署應訊後，始發見前揭冒名應訊及偽造署押之情事
    。
二、案經臺北市政府警察局中正第二分局報請臺灣臺北地方法院檢察署檢察官，及臺
    灣臺北地方法院檢察署檢察官自動檢舉偵查起訴。
    理  由
一、訊據被告乙○○固坦承竊取右開機車及於右揭時、地冒名應訊及偽造被害人甲○○署押、指印等事實，惟矢口否認有何連續竊盜犯行，辯稱︰伊於台北市○○街
    偷右開機車時，該機車上就有懸掛ＤＨＡ—五八八之車牌；並稱伊冒名應訊及偽
    造甲○○署押、指印事，在警方查覺前已自首云云。經查：（一）被告於本院審
    理時先供認於八十六年十一月一日十一時許，在臺北縣中和市○○街二八六號前
    ，竊取右揭機車，隨即改稱機車係在台北市○○街竊取云云。惟查右揭機車係於
    八十六年十一月一日十一時許，在臺北縣中和市○○街二八六號前失竊乙節，業
    據被害人丙○○於警局調查時證述綦詳，並有車輛竊盜、車牌失竊資料個別查詢
    報表─查詢車輛認可資料及贓物認領保管單各一紙在卷。按被告於本院審理時最
    先供述之竊車地點核與被害人丙○○所述失竊之地點相符，是堪認被告竊取右揭
    機車之地點應係在台北縣中和市○○街二八六號前。（二）右開機車所懸掛ＤＨ
    Ａ—五八八號車牌，係證人即被告之鄰居杜麗如之夫鄭進財生前所有，因鄭進財
    死後，遺留之灰色機車，年久無人騎乘，因故障放在路邊，該車牌照並未借予被
    告，而係遭竊，業據證人杜麗如，迭於臺灣臺北地方法院檢察署檢察官偵查中，
    及原審審理中證述明確（見前揭偵字第一三二八○號偵查卷宗第十四頁、原審八
    十九年十一月四日訊問筆錄），參諸證人鄭志勇於偵查中證述上開機車之車牌，
    係伊父親的，未借上開贓車予被告等語、證人鄭佳豪於警訊中證述上開車牌失竊
    之情形、證人丙○○於警訊中證述所失竊之右開機車，車牌未找到等語及鄭佳豪
    所立具贓物認領保管收據一紙（見前揭偵字第一三二八○號偵查卷宗第十二頁、
    偵字第五三七號偵查卷宗第十五、六、三十五、五十八頁），堪認右開機車所懸
    掛ＤＨＡ—五八八號之車牌應係被告所竊取。蓋被告於本院審理時既供認竊取被
    害人丙○○所有右揭機車，而被害人丙○○機車失竊時係連同車牌一起失竊，嗣
    該機車原所懸掛之車牌被拆下改懸掛鄭進財生前所有失竊之ＤＨＡ—五八八號車
    牌，且證人杜麗如、鄭志勇均否認有將該車牌借予被告，此外復查無其他證據足
    資證明該ＤＨＡ—五八八號車牌係他人將其懸掛在被害人丙○○所有右揭機車上
    或交予被告自行懸掛，是右揭車牌足徵係被告所竊取。惟被告既否認竊取右揭車
    牌，而原審認被告係於八十七年十二月十六日竊取右揭ＤＨＡ—五八八號車牌，
    原審所認定之竊盜時間，顯係依被告於警訊中所供於八十七年十二月十六日，在
    台北市○○街五十五巷二十八號向證人鄭志勇借得右揭機車之供詞推斷而來。然
    右揭機車如上所述係被告所竊取，則被告於警訊中所供於上揭時間向鄭志勇借得
    右揭機車之供詞顯實屬虛構，再原審認被告竊取右揭車牌之目的係要懸掛在竊來
    之機車上以規避員警欄檢，衡之常理，焉有於八十六年十一月一日竊取被害人丙○○所有右揭機車後，事隔一年餘，延至八十七年十二月十六日始再竊取右揭車
    牌之理，由此可見被告竊取右揭車牌之時間，應係在竊取右揭機車後不久之某一
    不詳時間。（三）被告之具保人即被告之父施關潮，在臺灣臺北地方法院檢察署
    檢察官複訊中，證述保出來之人係被告，而非甲○○等語，及證人即被害人甲○○證述被告拿伊身分證去用，伊未曾在八十七年十二月二十七日訊問筆錄上簽名
    等語相符（均見臺灣臺北地方法院檢察署八十八年度偵字第五三七號偵查卷宗第
    四十二頁），復有如附表所示偽造「甲○○」之簽名及指印，共計簽名六枚及指
    印十三枚，及內政部警政署刑事警察局八十八年三月十五日刑鑑字第二一一八一
    號鑑驗通知書一紙，分別附於前揭偵字第五三七號偵訊筆錄第十一至十三、十五
    至十七、二十、四十七頁，可資佐證，核與被告自白偽造署押之犯行，互核相符
    ，是被告此部分犯行亦堪認定。再被告於八十七年十二月二十七日，於台灣台北
    地方法院檢察署經其父施關潮辦理交保後，檢察官於八十八年一月十九日傳喚被
    告未到場時，檢察官即於八十八年三月二日傳喚被告之父施關潮及被害人甲○○
    到場查知被告冒名應訊事，此有偵查筆錄可稽。在此之前，被告並未向有偵查權
    之警方或檢察官自首冒名應訊事，是被告辯稱其就冒名應訊及偽造署押犯行有自
    首，顯屬無稽。綜上，被告所辯，顯係卸責之詞，自難採信。本件事證明確，被
    告犯行已足認定，應予依法論科。
二、核被告所為竊取他人機車，及竊盜機車車牌之行為，係犯刑法第三百二十條第一
    項之竊盜罪；被告偽造甲○○署押之行為，係犯刑法第二百十七條第一項偽造署
    押罪。被告先後二次竊盜犯行，前後時間緊接，所犯均為構成要件相同之罪名，
    顯係基於概括犯意為之，為連續犯，應依刑法第五十六條規定，從情節較重之第
    一次竊取機車之犯行論以一罪，並加重其刑。被告於同一竊盜案件中，先後於八
    十七年十二月二十六日二十二時三十分至二十三時許在臺北市政府警察局中正第
    二分局保安大隊第一中隊、同年月二十七日十六時三十分許在臺灣臺北地方法院
    檢察署接受訊問時，偽造甲○○署押犯行，係基於同一犯意接續所為，屬實質上
    一罪，應論以單純一罪。被告所犯上開連續竊盜及偽造署押二罪間，犯意各別，
    罪名互異，應予分論併罰。查被告前於七十九年間，因犯違反舊藥物藥商管理法
    及違反舊肅清煙毒條例案件，經臺灣臺北地方法院於七十九年十一月二十日，以
    七十九年度訴字第一七四○號分別判處有期徒刑二年及一年，經定應執行有期徒
    刑二年十月確定，嗣遇八十年減刑條例，經臺灣臺北地方法院於八十年一月二十
    八日，以八十年度聲減字第一一○二號裁定，減為有期徒刑二年三月；但被告另
    於八十年間，因違反舊藥物藥商管理法及舊麻醉藥品管理條例案件，經臺灣板橋
    地方法院分別判處有期徒刑一年二月及七月，經定應執行有期徒刑一年六月，並
    經本院於八十年八月十三日，以八十年上訴字第二九八○號判決駁回上訴確定，
    乃與前開違反舊藥物藥商管理法及違反舊肅清煙毒條例案件，經本院於八十年十
    月二十一日，以八十年聲字第一○二五號裁定，合併裁定應執行有期徒刑三年二
    月，嗣於八十二年五月八日縮短刑期，假釋出監，甫於八十二年九月四日縮刑期
    滿執行完畢，縮刑期滿，執行完畢，有被告之臺灣高等法院檢察署刑案紀錄簡覆
    表一份，附卷可考，被告於前揭有期徒刑執行完畢迄右揭第一次竊盜犯罪時未滿
    五年，其再犯最高本刑有期徒刑以上之竊盜罪，被告所犯右開竊盜罪，應依刑法
    累犯之例，遞加重其刑。
三、原審據以論罪科刑固非無見，惟查原判決認被告於八十七年十二月十六日竊取右
    揭ＤＨＡ—五八八號車牌，其事實之認定，尚有未洽；再論被告右揭接續偽造署
    押之行為，為連續犯，亦有未當；又被告所犯右揭違反舊藥物藥商管理條例等罪
    ，於八十二年九月四日縮刑期滿執行完畢，迄被告於八十七年十二月二十六日、
    二十七日偽造署押之行為，已超過五年，原判決認此偽造署押之犯行為累犯，核
    與累犯要件不符。被告上訴意旨雖否認連續竊盜，且稱偽造署押犯行有自首云云
    ，雖未足採，但原判決既有前揭可議處，仍屬無可維持，應由本院將原判決撤銷
    改判。爰審酌被告犯後仍飾詞狡辯，並冒用他人名義應訊，即有誤陷善良人民遭
    受刑事訴追之虞，倖經檢察官查明，始未累及無辜，亦足認定被告犯後態度不佳
    ，被告於本院審理時供承偽造署押及竊盜機車犯行，稍有悔意，及被告犯罪之動
    機、目的、手段等一切情狀，量處如主文第二項所示之刑，並定其應執行之刑，
    以示懲儆。
四、附表所示偽造「甲○○」之簽名六枚、指印十三枚，均依刑法第二百十九條規定
    ，沒收之。
據上論斷，應依刑事訴訟法第三百六十九條第一項前段、第三百六十四條、第二百九
十九條第一項前段，刑法第五十六條、第三百二十條第一項、第二百十七條第一項、
第二百十九條、第四十七條、第五十一條第五款，罰金罰鍰提高標準條例第一條前段
，判決如主文。
本案經檢察官郭啟東到庭執行職務。
中    華    民    國    八十九    年       四       月      二十八      日
                              臺灣高等法院刑事第二十一庭
                                  審判長法  官  葉  騰  瑞
                                        法  官  魏  大  喨
                                        法  官  陳  憲  裕
右正本證明與原本無異。
不得上訴。
                                        書記官  劉  育  妃
中    華    民    國  八十九    年        五      月        一        日
附錄：本案論罪科刑法條全文
刑法第三百二十條第一項：
意圖為自己或第三人不法之所有，而竊取他人之動產者，為竊盜罪，處五年以下有期
徒刑、拘役或五百元以下罰金。
同法第二百十七條第一項：
偽造印章、印文或署押，足以生損害於公眾或他人者，處三年以下有期徒刑。
附表：
臺灣台北地方法院檢察署八十八年度偵字第五三七號偵查卷內偽造「甲○○」之簽名
及指印：
１、臺北市政府警察局中正第二分局保安大隊第一中隊偵訊筆錄即卷內第十一頁簽名
    一枚、指印一枚、第十二頁指印五枚（正面四枚、反面一枚）、第十三頁簽名一
    枚、指印二枚。
２、指認之鄭志勇口卡上即卷內第十五頁簽名一枚、指印一枚。
３、臺北市政府警察局保安大隊通知本人親友存根二紙上即卷內第十六頁簽名一枚、
    指印二枚、第十七頁簽名一枚、指印二枚。
４、檢察官偵訊筆錄即卷內第二十頁簽名一枚。


司法院資訊處製作；財團法人民間司法改革基金會備份。
